臺灣士林地方法院交通事件裁定　　　　　　九十三年度交聲字第五五一至六○○號
　　原處分機關　臺北市交通事件裁決所
　　異　議　人
　　即受處分人　甲○○
右列受處分人因違反道路交通管理處罰條例案件，對於臺北市交通事件裁決所於民國
九十三年六月九日所為之處分（原處分案號：詳如附表所示），聲明異議，本院裁定
如左：
    主  文
原處分均撤銷。
甲○○不罰。
    理  由
一、原處分意旨略以：異議人即受處分人甲○○所有車牌號碼Ａ８—五四五八號自用
    小客車，於民國九十二年五月起至九十二年九月止，先後五十次於台北縣三重市
    ○○路、過圳街、三重高速公路平面道、板橋市○○路○段三十號等道路收費停
    車處所停放所有之車牌號碼Ａ８—五四五八號自小客車，未依規定繳費，經台北
    縣政府警察局交通警察隊「在道路收費停車處所停車不依規定繳費」違規，而依
    道路交通管理處罰條例第五十六條第一項第十一款規定，各裁處罰鍰新台幣（下
    同）一千二百元，合計共六萬元。
二、聲明異議意旨略以：該車是其友人朱世欽以其名義所購買，受處分人未曾開過該
    車，不應對受處分人為裁罰，爰依法聲明異議等語。
三、經查，原處分機關以受處分人違規事證明確，而依道路交通管理處罰條例第五十
    六條第一項第十一款規定裁處受處分人罰鍰一千二百元，固非無見。然受處分人
    堅決否認其有何交通違規之行為，並以前揭情詞置辯。訊據證人朱世欽證稱：前
    揭車輛是我用甲○○的名字去買的，甲○○也有同意讓我用他的名字去購買，車
    子是九十二年四月左右購買的，都是我和我太太在使用等語（詳見本院九十三年
    八月三十日訊問筆錄），核與受處分人所辯上情相符，故前開車輛於舉發當時之
    實際駕駛人係朱世欽或其妻，而非受處分人乙節，應堪認定。原處分機關未予詳
    查，逕認本件受處分人涉有「在道路收費停車處所停車不依規定繳費」之違規行
    為，即屬率斷，自不足採。
四、按「汽車駕駛人停車時，在道路收費停車處所停車，不依規定繳費者，處新臺幣
    六百元以上一千二百元以下罰鍰。」道路交通管理處罰條例第五十六條第一項第
    十一款定有明文，揆諸前揭規定，顯見處罰之對象應以「汽車駕駛人」為限，在
    逕行舉發之案件，裁罰機關固得以汽車所有人推定即為汽車駕駛人，惟此項推定
    若經汽車所有人舉證證明其確非違規之汽車駕駛人，自仍應以實際駕駛汽車之人
    為裁罰對象，始為適法。再按同條例第八十五條第三項固規定：「本條例關於車
    輛駕駛人之處罰，如應歸責於車輛所有人者，處罰車輛所有人。」然上開條項所
    謂之「應歸責於車輛所有人」，係指對於實際駕車違規事由之行為，可直接歸責
    於車輛所有人者而言，若於違規行為發生後，車輛所有人縱有未盡告知義務，致
    妨害處理機關舉發真正駕車行為人之情事，尚難認係前開規定所謂之「應歸責於
    車輛所有人」之事由。至於主管機關交通部會同內政部依據道路交通管理處罰條
    例第九十二條之授權訂定發布之「違反道路交通管理事件統一裁罰標準及處理細
    則」第二十四條雖規定：「逕行舉發違反道路交通管理事件，經汽車所有人依通
    知單之應到案日期前到案，並告知違規駕駛人姓名、處罰機關應即另行通知違規
    駕駛人到案依法處理；逾應到案日期，處罰機關應依本條例第八十五條第三項規
    定處罰該汽車所有人」，逕行以汽車所有人逾應到案日期，即得依道路交通管理
    處罰條例第八十五條第三項之規定，作為處罰汽車所有人之事由。然上開規定僅
    以汽車所有人逾期未到案，即逕行認定其對汽車駕駛人之實際駕車違規行為具有
    可歸責之事由，洵與道路交通管理處罰條例第八十五條第三項之立法意旨相違，
    無異對汽車所有人創設法律所未規定之義務負擔，實已逾越母法之授權範圍，亦
    與憲法第二十三條法律保留原則、處罰法定主義相扞格，本院自得逕認為無效，
    並不予適用（參照司法院院解字第四○一二號解釋、司法院大法官會議釋字第三
    八號解釋前段等意旨）。綜上所述，受處分人既已舉證證明其非違規停車之實際
    行為人，自難援引道路交通管理處罰條例第五十六條第一項第十一款之規定加以
    裁罰，且原處分機關裁罰之法條依據復未引用同條例第八十五條第三項，違規事
    實欄亦僅記載：「在道路收費停車處所停車不依規定繳費」，並無任何歸責於本
    件受處分人事由之說明，故原處分機關依道路交通管理處罰條例第五十六條第一
    項第十一款，逕以本件受處分人作為裁罰對象，於法自有未合。又受處分人雖為
    車輛所有人，然其對於該車實際駕駛人朱世欽之交通違規行為，既查無何積極證
    據可資認定其具有可直接歸責之事由，本院亦無從改依道路交通管理處罰條例第
    八十五條第三項、第五十六條第一項第十一款科以處罰。從而，本件受處分人既
    無前揭交通違規行為，復無可歸責事由存在，原處分未予詳查，遽予裁罰，尚有
    未洽，本件異議為有理由，原處分應予撤銷，另諭知受處分人不罰。
五、依道路交通案件處理辦法第二十條，裁定如主文。
中　　　華　　　民　　　國　　九十三　　年　　 十一 　　月　　 十五 　　日
                                      臺灣士林地方法院交通法庭
                                          法　官 劉秉鑫
右正本證明與原本無異。
如不服本裁定應於送達後五日內向本院提出抗告狀。
                                          書記官 曾恆壽
中　　　華　　　民　　　國　　九十三　　年　　 十一 　　月　　 十五 　　日
附表：
北市裁三字第裁二二—ＣＮＰ一○五二七七、二二—ＣＮＰ—一○五八二六、二二—
ＣＮＰ一○六二三九、二二—ＣＮＰ一○六七九三、二二—ＣＮＰ一○九○四六、二
二—ＣＮＰ一一一四二五、二二—ＣＮＰ一一一五三二、二二—ＣＺＰ○六六○三二
、二二—ＣＮＰ一一四四○八、二二—ＣＮＰ一三九○一二、二二—ＣＮＰ一三九四
○一、二二—ＣＮＰ一四○○六六、二二—ＣＮＰ一四○六五七、二二—ＣＮＰ一四
一一四七、二二—一四一一四八、二二—ＣＮＰ一四一六五七、二二—ＣＮＰ一四一
六五六、二二—ＣＮＰ一四二一七六、二二—ＣＮＰ一四二六八八、二二—ＣＮＰ一
四三二四九、二二—ＣＮＰ一四三二五○、二二—ＣＮＰ一四三二五一、二二—ＣＮ
Ｐ一四三八七九、二二—ＣＮＰ一四三八八一、二二—ＣＮＰ一四三八八○、二二—
ＣＮＰ一四四四四八、二二—ＣＮＰ一四四四四九、二二—ＣＮＰ一四四九八九、二
二—ＣＮＰ一四四九八八、二二—ＣＮＰ一四四九九○、二二—ＣＮＰ一四五五一六
、二二—ＣＮＰ一四五五一七、二二—ＣＮＰ一四五五一八、二二—ＣＮＰ一四六五
八八、二二—ＣＮＰ一四七○九五、二二—ＣＮＰ一四七○九四、二二—ＣＮＰ一四
七○九三、二二—ＣＮＰ一四七六二九、二二—ＣＮＰ一四七六三○、二二—ＣＮＰ
一四八一一九、二二—ＣＮＰ一四八六○九、二二—ＣＮＰ一四八六○八、二二—Ｃ
ＮＰ一四八六一○、二二—ＣＮＰ一四九一一○、二二—ＣＮＰ一四九一一一、二二
—ＣＮＰ一四九一一二、、二二—ＣＮＰ一四九六一二、二二—ＣＮＰ一四九六一三
、二二—ＣＮＰ一五○五七一、二二—ＣＮＰ一五二○四五號
